臺灣桃園地方法院民事判決　　　　　　 94年度重訴字第160號
原　　　告　乙○○
　　　　　　甲○○
共　　　同
訴訟代理人　連耀霖律師
被　　　告　丙○○
上列當事人間請求損害賠償事件，原告就本院93年度交易字第17
2 號過失致死刑事案件提起附帶民事訴訟（93年度交重附民字第
32號），經本院刑事庭裁定移送前來，於民國94年8 月25日言詞
辯論終結，本院判決如下：
    主  文
被告應給付原告乙○○新台幣壹佰肆拾參萬柒仟零捌拾肆元、原
告甲○○新台幣壹佰壹拾肆萬零柒佰壹拾陸元，及均自民國九十
四年四月三日起至清償日止，按週年利率百分之五計算之利息。
原告其餘之訴駁回。
訴訟費用由被告負擔百分之四十三，餘由原告負擔。
本判決第一項於原告乙○○、甲○○各以新台幣肆拾捌萬元、新
台幣參拾捌萬元供擔保後，得假執行。
原告其餘假執行之聲請駁回。
    事  實
甲、原告方面：
壹、聲明：
一、被告應給付原告乙○○新台幣（下同）3,000,000元、甲○
    ○3,000,000元，及自刑事附帶民事起訴狀繕本送達翌日起
    至清償日止，按週年利率5%計算之利息。
二、願供擔保，請准為假執行之宣告。
貳、陳述：
一、被告於民國92年8 月14日下午5 時30分許，駕駛車號LD-382
    9 號自用小貨車，搭載其女友李秀玲、李秀玲與前夫即原告
    之子林世煌所生之女兒林晏如、兒子林晏陞自桃園縣大溪鎮
    新峰里16鄰254 之11號之聖母幼稚園門口駛出巷口時，適逢
    林世煌亦至該處要求兒女二人及李秀玲與其同行返回台北縣
    三重市之住處，李秀玲雖應允兒女與林世煌一起回家，惟其
    拒絕同行，因而發生口角，林世煌將兒女安置在其駕駛之車
    號GE-8193 號自用小客車後，旋即持車用拐杖鎖敲擊被告之
    自用小貨車駕駛座旁擋風玻璃，被告則趕緊將車駛離沿台7
    線省道右轉向桃園縣復興鄉方向行駛，林世煌見狀即罷手，
    並轉身欲返回駕駛其小客車；被告此時因不甘前遭恐嚇及駕
    駛座擋風玻璃遭破壞，突將其所駕駛之自小貨車迴轉後，車
    頭朝大溪方向，向林世煌身後加速駛去，並以小貨車右前方
    往林世煌身體撞擊，致林世煌受有頭部受創腫脹、右眼瘀血
    、左腰外下側挫傷、右膝挫傷血腫（疑有骨折）、右小腿挫
    傷、顱內出血等傷害，經送往國軍桃園總醫院急救後，於翌
    日上午9 時35分許因頭部外傷合併嚴重腦挫傷、蛛網膜下腔
    出血合併多重器官衰竭而不治死亡等節，案經臺灣桃園地方
    法院檢察署檢察官以92年度偵字第14599 號以過失致死罪提
    起公訴，並經鈞院93年度交易字第172 號刑事判決被告有罪
    。
二、原告2人為林世煌之父母親，被告本件過失致死之行為，依
    民法第192條第1、2項、第194條規定，應對原告負損害賠償
    責任，茲計算請求之項目如下：
（一）喪葬費部分：
      原告乙○○為辦理林世煌喪葬事宜，先後支出遺體接運費
      （含驗屍、屍袋）共3,600元，向金寶山事業股份有限公
      司購買靈骨塔位及管理費共133,000元，喪葬禮儀服務費
      153,50元，並自訴外人張榮富受讓國寶型生前契約（訂購
      單號碼0000000000000000000，契約書編號000-00000000
      ），訂購款加使用尾款共159,000元，總計殯葬費共支出
      310,950元。
（二）扶養費部分：
      原告乙○○於26年1月11日生，原告甲○○於26年6月26日
      生，於林世煌被害致死時，原告2 人年齡均為66歲，依內
      政部92年台閩地區簡易生命表平均餘命尚有15.77 年，及
      92年扶養親屬扣除額每人每年74,000元，再依霍夫曼係數
      表扣除中間利息計算，原告2 人受扶養權利之損害，每人
      各為844,296 元，加以原告2 人含林世煌在內共有子女6
      人，則被告2 人實際受扶養費損失各為140,716 元。
（三）精神慰撫金部分：
      林世煌生前事親至孝，原告本可安享天年，詎因細故遭被
      告駕車撞擊致死，原告老年突遭此遽變喪子，可謂肝腸寸
      斷，痛不欲生，故請求精神慰撫金損害賠償原告乙○○2,
      548,334元，原告甲○○2,859,284元。
參、證據：提出戶籍謄本、統一發票、證明書、警訊筆錄、照片
    、車禍現場測繪圖、診斷證明書、扣押物品清單、勘驗筆錄
    、相驗屍體證明書、驗斷書、偵訊筆錄、桃園縣政府警察局
    大溪分局處理相驗案件初步調查報告暨報驗書、刑事案件報
    告書、臺灣省桃園縣區車輛行車事故鑑定委員會函、陳情書
    、法務部調查局函、汽車行車執照、報紙剪報資料、內政部
    警政署刑事警察局函、臺灣桃園地方法院檢察署檢察官起訴
    書及不起訴處分書、本院準備程序筆錄、審判筆錄、刑事判
    決、臺灣高等法院刑事判決為證。
乙、被告方面：
壹、聲明：駁回原告之訴。
貳、陳述：本件刑事部分，經其上訴，臺灣高等法院以94年度上
    訴字第1681號將原審判決撤銷，且原告否認原審判決所認故
    意傷害致死犯行，事發當時係因駕車不慎撞擊林世煌，絕非
    出於故意為之，就原告本件所請求之喪葬費、扶養費等費用
    部分並無意見，惟林世煌之子女3 人另案起訴請求其賠償，
    其僅能以其現住之建物出售後所獲得之價款負擔賠償責任等
    語。
參、證據：提出臺灣高等法院刑事判決為證。
丙、本院依職權函查兩造財產及92、93年度所得稅申報資料。
    理  由
一、本件原告起訴主張：被告於92年8 月14日下午5 時30分許，
    駕駛車號LD-3829 號自用小貨車，搭載其女友李秀玲、李秀
    玲與前夫即原告之子林世煌所生之女兒林晏如、兒子林晏陞
    自桃園縣大溪鎮新峰里16鄰254 之11號之聖母幼稚園門口駛
    出巷口時，與林世煌因故口角，林世煌持車用拐杖鎖敲擊被
    告之自用小貨車駕駛座旁擋風玻璃，被告則趕緊將車駛離沿
    台7 線省道右轉向桃園縣復興鄉方向行駛，林世煌見狀即罷
    手轉身欲返回駕駛其小客車，惟被告因心有不甘，突將其所
    駕駛之自小貨車迴轉後，車頭朝向林世煌身後加速駛去，並
    以小貨車右前方往林世煌身體撞擊，致林世煌受有頭部受創
    腫脹、右眼瘀血、左腰外下側挫傷、右膝挫傷血腫（疑有骨
    折）、右小腿挫傷、顱內出血等傷害，經送醫不治死亡，爰
    依侵權行為之法律關係，請求被告賠償喪葬費、扶養費及精
    神慰撫金共計6,000,000 元及法定遲延利息等語。被告則以
    ：事發當時係因駕車不慎撞擊林世煌，絕非出於故意為之，
    林世煌之子女3 人另案對其起訴請求賠償，其僅能以其現住
    之房地出售後所獲得之價款負擔賠償責任等語，資為抗辯。
二、原告主張被告於前開時、地駕駛車號LD-3829 號自用小貨車
    ，搭載李秀玲、李秀玲與林世煌所生之女兒林晏如、兒子林
    晏陞自桃園縣大溪鎮新峰里16鄰254 之11號之聖母幼稚園門
    口駛出巷口時，與林世煌因故口角，林世煌持車用拐杖鎖敲
    擊被告之自用小貨車駕駛座旁擋風玻璃，被告則趕緊將車駛
    離沿台7 線省道右轉向桃園縣復興鄉方向行駛，嗣被告駕車
    迴轉往大溪方向行駛，於林世煌停車位置前，被告所駕駛小
    貨車右前方撞擊林世煌身體，致林世煌受有頭部受創腫脹、
    右眼瘀血、左腰外下側挫傷、右膝挫傷血腫（疑有骨折）、
    右小腿挫傷、顱內出血等傷害，經送醫不治死亡等情，為被
    告所不爭執，並有原告提出現場照片、車禍現場測繪圖、診
    斷證明書、相驗屍體證明書為證，自堪信為真實。
三、原告復主張被告於駕車離開衝突現場後，因不甘車窗被林世
    煌敲擊破裂，竟突然迴車故意加速撞擊林世煌致死，被告則
    以前揭情詞置辯，茲本件應先審究者為被告係故意或過失駕
    車撞及林世煌？
（一）被告當時駕車高速撞擊林世煌之情形，業據證人即林世煌
      與李秀玲之女兒林晏如於偵查中證稱：「我往左看到爸爸
      正要開車門，小邱阿伯（指被告）就開車過來撞到爸爸了
      。小邱阿伯的車本來是慢慢的，後來就有點快的狀態下撞
      到爸爸」「他還沒開車過來時，我覺得他開得比較慢」「
      有聽見車子的聲音，後來靠近爸爸時，我覺得聲音有變大
      」等語（見卷內第126 、127 頁之偵訊筆錄影本）；嗣本
      院審理93年度交易字第172 號案件時證稱：「父親帶我們
      上車，我坐在右前座，弟弟坐在後面，父親開車帶我們停
      在幼稚園的正對面」「父親就拿鐵的東西去對面敲母親他
      們的車子。他們就往復興的方向開，爸爸就拿鐵的東西回
      來，媽媽他們的車子往復興的方向開很遠了，爸爸看到他
      們這樣就回來了，結果母親他們的車子就又開回來，然後
      就看到他們的車子撞到爸爸，之後爸爸就黏到母親的車子
      上，等到那台車慢下來之後，爸爸才掉到路旁的車子旁邊
      。」等語明確（見卷第227 、228 頁之審判筆錄影本）；
      而目擊證人即附近住戶游彩鳳於警詢時證稱：「當時我正
      在路口看到一部紅色箱型車（指被告駕駛車輛）從聖母幼
      稚園前的路口要出來，一出來就有個人手拿枴杖鎖就走過
      來朝著紅色箱型車打，打的時候紅色箱型車右轉往復興方
      向，又馬上迴轉，好像速度很快的往大溪方向行駛，很快
      我就聽到碰的大聲，而後就一個人躺在地上」「迴轉時我
      沒看到，只聽到很快的加速聲，臉一轉過去看就已撞到了
      」等語（見卷內第77、78頁之警詢筆錄影本）；於本院前
      開刑事案件審理時證述：「他當時的確是往復興方向行駛
      ，但何時迴轉我不知道。是突然回來的」「我是聽到聲音
      很快」等語（見卷內第234 頁之審判筆錄影本），二者互
      核一致，是依證人證述內容被告於駕車離去時先往復興方
      向行駛，旋即迴轉往大溪方向行駛時，並於迴轉後有加速
      往林世煌站立方向行進而發出加速聲音之情事。
（二）依證人林晏如所述林世煌係於返回所駕駛小客車旁時遭被
      告駕駛自小貨車撞擊，是林世煌所駕駛自小客車停放處應
      為撞擊地點；而該處至林世煌倒臥處距離10公尺，而從林
      世煌倒臥處至被告撞擊後車停位置則距離17.1公尺，且於
      事發現場並無發現任何煞車痕跡，有原告提出警繪現場圖
      可稽（見卷內第91頁）；又查，被告駕車撞擊林世煌力道
      甚大，使被告所駕駛之自小貨車正面右前方擋風玻璃破碎
      ，林世煌並因而該衝擊力道而附於被告所駕駛之小貨車擋
      風玻璃前，林世煌之眼鏡甚且掉入該自小貨車車內儀表板
      右上方，迨被告所駕駛小貨車減速後，林世煌始掉落地面
      等情，亦有現場照片存卷可憑（見卷內第86至90頁）；參
      以林世煌因本件車禍受有頭部受創腫脹、右眼瘀血、左腰
      外下側挫傷、右膝挫傷血腫（疑有骨折）、右小腿挫傷及
      顱內出血等身體多處嚴重傷害以致因頭部外傷合併嚴重腦
      挫傷、蛛網膜下腔出血合併多重器官衰竭而死亡，有診斷
      證明書、臺灣桃園地方法院檢察署驗斷書及相驗屍體證明
      書（見卷內第92、99、102 至106 頁），以上各節，均足
      證明當時被告撞擊林世煌之速度甚快，且並無踩踏煞車之
      事實無訛。
（三）被告雖抗辯其係因駕駛過失撞及林世煌云云，然被告對於
      何以撞擊林世煌乙節，於警詢及偵查中均稱見林世煌從右
      邊路旁衝出來手持柺杖鎖要對伊第2 次攻擊，因閃避不及
      而以車子右前方撞上林世煌之正面部位（見卷第61、97
      頁之警詢及偵訊筆錄），嗣於後開刑事案件偵審中改稱：
      為清理玻璃碎片而不慎撞及林世煌云云，其供述反覆，殊
      值存疑。又證人李秀玲於前開刑事案件審理時證稱：「被
      告之擋風玻璃為安全玻璃（貼有隔熱紙），所以有一點碎
      片噴出來，但大部分的玻璃仍黏在上面」等語（見卷內第
      220 頁之審判筆錄影本），可知林世煌於敲擊被告所駕駛
      之小貨車駕駛座旁之玻璃破裂後，當時玻璃碎片應未大量
      飛散，殆無邊開車邊清除玻璃碎片之必要；且縱有玻璃碎
      片飛散在臉部、身上，致影響視線，衡諸常情應先停車清
      理後再行開車，若未停車清理，駕駛者行車速度亦因分身
      清理玻璃而車速緩慢，自無加速行駛之可能，惟被告於車
      窗玻璃遭敲破後，已前行一段距離後迴轉加速撞上林世煌
      ，其間並無停頓，且於迴轉後猶加速往前行駛，顯與常情
      未合。
（四）被告另抗辯當日係欲至大溪補貨故而迴轉往大溪方向行駛
      云云，惟查：當日證人林晏如、林晏陞於聖母幼稚園尚未
      為其父親即被害人接走時，並未聽李秀玲及被告言及欲前
      往大溪補貨之事，而認要返回桃園縣復興鄉其母李秀玲之
      住處，為證人林晏如、林晏陞於本院前開刑事案件審理時
      證述明確（見卷內第228 頁、232 頁之審判筆錄影本），
      且依製繪現場圖及現場照片顯示，聖母幼稚園巷口與台七
      線為一Ｔ字型交岔路口，由該巷口出可右轉往復興方向或
      左轉往大溪方向沿台七線行駛，被告若自聖母幼稚園離開
      時本欲前往大溪補貨，自應於巷口左轉大溪方向行駛，而
      竟右轉往復興方向行駛，且於前行一段距離後始迴轉衝撞
      林世煌，足見被告本欲與李秀玲駕車返回復興鄉李秀玲之
      住處，於前行一段距離後，因思及林世煌砸破車窗乙節心
      有不甘，遂折返並加速衝撞林世煌。
（五）再者，證人林晏如於偵查中證稱：「我問為何小邱阿伯（
      即被告）要撞爸爸，媽說小邱阿伯只是要嚇嚇爸爸而已」
      （詳卷內第127 頁之偵訊筆錄影本）等語；於本院前開刑
      事案件審理時亦證述：「當天撞到父親的時候，因為我們
      都在哭，母親那時候在安慰我們的時候，是說當時只是想
      要嚇嚇爸爸而已」（見卷內第229 頁之審判筆錄影本），
      顯見李秀玲應係於本件事故發生前即得知被告有意教訓報
      復林世煌，故而駕車迴轉衝撞林世煌，不意竟因撞擊力道
      過大而釀成本件事故，亦足證被告確有駕車撞擊林世煌之
      故意，是被告所辯係不慎撞及林世煌云云，並非可採。
四、按因故意或過失不法侵害他人之權利者，負損害賠償責任。
    不法侵害他人致死者，對於支出醫療及增加生活上需要之費
    用或殯葬費之人，亦應負損害賠償責任。被害人對於第三人
    負有法定扶養義務者，加害人對於該第三人亦應負損害賠償
    責任；不法侵害他人致死者，被害人之父、母、子、女及配
    偶，雖非財產上之損害，亦得請求賠償相當之金額，民法第
    184 條第1 項前段、第192 條、第194 條分別定有明文。被
    告不法侵害原告之子林世煌致死，依前開規定其對於原告因
    而所受之損害，自應負損害賠償責任。茲就原告請求之金額
    ，分述審酌如下：
（一）殯葬費用：
      原告乙○○主張其為林世煌支出殯葬費用310,950 元，已
      據其提出統一發票、證明書為證，復為被告所不爭執，應
      予准許。
（二）扶養費用：
      按直系血親相互間均互負扶養義務，負扶養義務者有數人
      而其親等同一時應各依其經濟能力分擔義務，受扶養權利
      者為直系血親尊親屬時，其扶養權利不以無謀生能力為必
      要，分別為民法第1114條第1 款、第1116條之1 、第1117
      條所明定。本件被害人林世煌係原告之次子，原告夫妻2
      人另育有5 名子女，原告乙○○係26年1 月11日出生，原
      告甲○○係26年6 月26日出生，有原告提出戶籍謄本為證
      ，是於本件車禍發生時原告2 人均為66歲，依內政部統計
      處編列之92年臺灣省簡易生命表記載，時年66歲之男女，
      平均餘命各為13.69 年、17.29 年，依此計算，原告乙○
      ○、甲○○尚可請求受扶養權利分別為13.69 年及17.29
      年，原告2 人連同林世煌在內計有6 名子女，則林世煌應
      負擔對原告2 人之扶養義務為6 分之1 。又原告主張以事
      故發生時財政部公佈之92年度扶養親屬寬減額每人全年74
      ,000 元 計算扶養費用，衡情亦屬相當，依此計算，再依
      霍夫曼係數扣除中間利息後，原告乙○○受扶養權利之損
      失為126,134 元（計算式：74,0 00 ×9.00 000000 ＋
      74,000×〈10.00000000 －0.00000000〉×0.69，元以下
      四捨五入），原告甲○○受扶養權利之損失則為150,831
      元（計算式：74 ,000 ×12.00000000 ＋74,000 × 〈
      12.0000000 0－00.000 00000〉×0.29，元以下四捨五入
      ），原告甲○○僅請求140,716 元，自應准許，而原告乙
      ○○逾前開範圍之請求，則應予駁回。
（三）精神慰撫金部分：
      經查，林世煌為原告之次子，於年邁之際因本件車禍驟失
      愛子，頓失所倚，悲慟恆難言喻，無從彌補。查原告2 人
      均為國小肄業，名下除原告甲○○有房地1 筆供自住外，
      無其他財產，而被告高職畢業，本件事故發生時自行開設
      公司，每月收入約20,000餘元，名下有自住房地各1 筆等
      情，有兩造之所得及財產資料在卷可參，本院審酌兩造之
      身分、地位、經濟能力，原告所感受之精神上痛苦、被告
      之加害經過情形等一切情狀，認原告請求被告賠償非財產
      上損害應各以1,000,000 元為適當，原告逾此範圍之請求
      ，尚難准許。
五、綜上所述，原告依侵權行為之法律關係，請求被告賠償原告
    乙○○1,437,084 元、原告甲○○1,140,716 元，自均自刑
    事附帶民事起訴狀繕本送達之翌日即94年4 月3 日起至清償
    日止，按週年利率5%計算之利息，為有理由，應予准許。原
    告請求逾前開範圍部分，則屬無據，應予駁回。
六、原告陳明願供擔保，聲請宣告假執行，就原告勝訴部分核無
    不合，爰酌定相當擔保金額准許之。至原告敗訴部分，其假
    執行之聲請亦失所附麗，應併予駁回。
七、據上論結，本件原告之訴為一部有理由，一部無理由，依民
    事訴訟法第79條、第85條第1 項前段、第390 條第2 項，判
    決如主文。
中　　華　　民　　國　　94　　年　　9 　　月　　8  　　日
                  民事第一庭    法　官　賴惠慈
以上正本係照原本作成
如對本判決上訴，須於判決送達後20日內向本院提出上訴狀
中　　華　　民　　國　　94　　年　　9 　　月　　8 　　日
                                書記官　黃泰能
